【裁判字號】    98,訴,410
【裁判日期】    990429
【裁判案由】    拆屋還地等
【裁判全文】
臺灣臺南地方法院民事判決               98年度訴字第410號
原      告  甲○○
            乙○○
            丙○○
共      同
訴訟代理人  蕭麗琍律師
被      告  丁○○
訴訟代理人  徐朝琴律師
被      告  戊○○○○○○○○.
上列當事人間請求拆屋還地等事件，經本院於民國99年4月15日
言詞辯論終結，判決如下：
    主  文
被告戊○○○○○○○○○應自如附圖所示坐落臺南縣新營市○○段一一八八地號、編號Ａ部分面積一三點二三平方公尺；同段
一二０六地號、編號Ｂ部分面積三八點三二平方公尺；同段一二
０七地號、編號Ｄ部分面積六點九０平方公尺；同段一四三六地
號、編號Ｅ部分面積一點四五平方公尺之土地上之鐵皮磚造建物
（即門牌號碼臺南縣新營市○○路四號）遷出。
被告丁○○應將如前項所示之鐵皮磚造建物拆除回復原狀。
訴訟費用新臺幣壹萬貳仟玖佰貳拾元由被告負擔。
本判決於原告以新臺幣貳拾柒萬貳仟陸佰壹拾貳元為被告供擔保
後，得假執行。但被告如以新臺幣捌拾壹萬柒仟捌佰參拾陸元為
原告預供擔保，得免為假執行。
    事  實  及  理  由
壹、程序方面：
  (一)被告丁○○主張其就坐落臺南縣新營市○○段1206地號土地
    （下稱系爭1206地號土地），已向本院民事庭另行提起請求
    分割共有物之訴訟（本院98年度訴字第1342號），故系爭12
    06地號土地究否應繼續維持共有，抑或須供作通行道路使用
    ，須待另案共有物分割訴訟裁判確定後方能確定，且本件原
    告係本於共有人資格請求被告丁○○拆屋還地，故倘系爭12
    06地號土地經裁判分割為被告丁○○所有，則原告據以提出
    本件訴訟之請求權基礎即不復存在，故本件原告訴請拆屋還
    地是否合法有理，自應以系爭1206地號土地經另案共有物分
    割訴訟裁判後，兩造間對系爭1206地號土地之分得土地所有
    權情形為判斷依據，該另案共有物分割訴訟之裁判足為本件
    訴訟之先決問題，故請求本件拆屋還地訴訟於另案共有物分
    割訴訟裁判確定前，應裁定予以停止訴訟程序云云。然按訴
    訟全部或一部之裁判，以他訴訟之法律關係是否成立為據者
    ，法院得在他訴訟終結前以裁定停止訴訟程序，民事訴訟法
    第182條第1項固有明文。惟所謂訴訟全部或一部之裁判，以
    他訴訟之法律關係是否成立為據者，係指他訴訟之法律關係
    是否成立，為本件訴訟先決問題者而言，若他訴訟是否成立
    之法律關係，並非本件訴訟之先決問題，則其訴訟程序即毋
    庸中止（最高法院18年抗字第56號判例參照）。又按民事訴
    訟法第182條第1項既明定法院得命中止訴訟程序，則有同條
    項所定情形時，應否命其中止，法院本有自由裁量之權，並
    非一經當事人聲請，即應命其中止；訴訟全部或一部之裁判
    ，以他訴訟之法律關係是否成立為據者，法院得在他訴訟終
    結以前，以裁定停止訴訟程序，固為民事訴訟法第182條第1
    項所明定，惟有無停止之必要，法院有自由裁量之權，並非
    一經當事人聲請，即應裁定停止訴訟程序，最高法院28年抗
    字第164號判例及84年度台抗字第658號裁判意旨可參。查本
    件系爭1206地號土地為原告、被告丁○○及訴外人臺南縣新
    營市農會（下稱新營市農會）所共有；另臺南縣新營市○○
    段1188、1207、1436地號土地（下稱系爭1188、1207、1436
    地號土地）亦為原告（應有部分均為24分之1）及被告丁○○（應有部分6分之1）所共有之土地，被告丁○○在系爭
    1188、1206 、1207、1436地號土地上自行搭建鐵皮磚造建
    物（下稱系爭建物）等情為兩造不爭執，且有土地登記謄本
    在卷可佐，則本件原告請求拆屋還地訴訟所涉及之爭點，乃
    係被告丁○○所有自行搭建系爭建物所占用之系爭1188、12
    06、1207、1436地號土地如臺南縣鹽水地政事務所98年6月
    24日所測字第0980004253號函所附之土地複丈成果圖即附圖
    所示編號A、B、D、E之位置及面積（見本院卷第89至92頁）
    ，有無合法占用之正當權源一節，亦即被告丁○○是否有就
    系爭建物所占用如上開附圖所示之系爭1188、1206、1207、
    1436地號部分土地為其單獨使用之權利。況系爭建物所占用
    之兩造共有之土地，除系爭1206地號土地外，尚有系爭1188
    、1207、1436地號土地，被告丁○○仍應就占用此3筆土地
    有合法正當權源一事舉證之，由此顯見，該另案分割共有物
    事件之法律關係，並非為本件訴訟之先決問題，至為明確。
    揆諸前揭說明，本院認本件訴訟程序不須於另案分割共有物
    事件判決確定前停止訴訟程序，是被告丁○○聲請在上開分
    割共有物事件裁判確定前，裁定停止本件訴訟程序，於法尚
    有未合，不應准許。
  (二)本件被告戊○○○○○○○○○經合法通知，未於言詞辯論
    期日到場，核無民事訴訟法第386條所列各款情形，爰依原
    告之聲請，由其一造辯論而為判決，合先敘明。
貳、實體方面：
一、本件原告起訴主張：
  (一)系爭1206地號土地分割重測前為新營段405-9地號，原為原
    告甲○○、乙○○、丙○○與被告丁○○及訴外人新營市農
    會、陳清寶、陳毓評、陳榮宗、陳俊雄、王清田等人共有。
    系爭1206地號土地經臺灣高等法院臺南分院92年度上易字第
    7號判決分割確定，判決結果由原告與被告丁○○及訴外人
    新營市農會等5人依原應有部分比例維持共有（即原告3人及
    訴外人新營市農會之應有部分均各8分之1，被告丁○○應有
    部分為2分之1）並供作道路使用。另系爭1188、1207、1436
    地號土地亦為原告（應有部分均為24分之1）及被告丁○○
    （應有部分6分之1）所共有之土地。被告丁○○未經其他共
    有人即原告之同意，於系爭1206、1188、1207、1436地號土
    地上，自行搭建系爭建物，並出租與被告戊○○○○○○○○○，租期至民國99年8月31日止，以致上開土地無法作為
    道路使用，顯已侵害其他共有人即原告等人之權利。而經鈞
    院囑託臺南縣鹽水地政事務所勘測結果，系爭建物占用之系
    爭1188、1206、1207、1436地號土地位置及面積即如附圖所
    示編號A、B、D、E部分，面積各為13.23平方公尺、38.32平
    方公尺、6.9平方公尺、1.45平方公尺。
  (二)按各共有人按其應有部分，對於共有物之全部雖有使用收益
    之權，惟共有人對共有物之特定部分使用收益，仍須徵得他
    共有人全體之同意，非謂共有人得對共有物之全部或任何一
    部有自由使用收益之權利。如共有人不顧他共有人之利益，
    而就共有物之全部或一部任意使用收益，即屬侵害他共有人
    之權利；民法第821條但書所稱之利益，乃指客觀之法律上
    利益而言，至各共有人主觀上有無行使回復共有物請求權之
    意思，原非所問；共有人依民法第821條規定，就共有物之
    全部為本於所有權之請求，除請求回復共有物須為共有人全
    體利益為之外，非不得僅由其中一人起訴請求，上訴人提起
    本件訴訟，僅在請求被上訴人拆除牆垣，以回復原有巷道之
    寬度，並非請求被上訴人交還其占有之土地，自不必為共有
    人全體之利益為之，最高法院62年臺上字第1803號判例、58
    年臺上字第872號判例及71年臺上字第1661號判例分別載明
    斯旨。原告自得依上開判例意旨，訴請被告戊○○○○○○○○○自系爭建物遷出，及請求被告丁○○應將系爭建物拆
    除回復原狀。為此，爰依法提起本件訴訟等語。
  (三)並聲明：
  1.被告戊○○○○○○○○○應自如附圖所示系爭1188地號、
    編號A部分面積13.23平方公尺；同段1206地號、編號B部分
    面積38.32平方公尺；同段1207地號、編號D部分面積6.90
    平方公尺；同段1436地號、編號E部分面積1.45平方公尺之
    土地上之系爭建物（即門牌號碼臺南縣新營市○○路4號）
    遷出。
  2.被告丁○○應將上開系爭建物拆除回復原狀。
  3.願供擔保，請准宣告假執行。
二、被告丁○○則以：
  (一)系爭1206地號土地雖經臺灣高等法院臺南分院92年度上易字
    第7號民事判決兩造維持共有，並供私設道路使用。惟兩造
    分得之土地北面面臨臺南縣新營市○○街，並非無道路可供
    兩造通行，而緊鄰系爭土地北面土地即坐落臺南縣新營市○○段1188、1207地號土地，早經臺南縣新營市公所都市計畫
    編定為新營市○○街道路預定用地，用以開通博愛街連接民
    生路8米道路使用，且現為兩造與訴外人陳林玉桂等人所共
    有，長期均供作全體共有人通行連接博愛街道路使用，故目
    前博愛街僅有小部分土地尚未徵收，致未與民生路相接，但
    並非無路出入之袋地，兩造分得之土地既有通道可與博愛街
    相通，則系爭1206地號土地即無由兩造繼續保持共有而供作
    私設道路使用之必要，上開判決將渠等分得之土地分為私有
    及共有等二部分，而未能使其合併使用，此種分割方式實非
    妥適，對土地之利用顯不經濟。
  (二)按權利之行使，是否以損害他人為主要目的，應就權利人因
    權利行使所能取得之利益，與他人及國家社會因其權利行使
    所受之損失，比較衡量以定之。倘其權利之行使，自己所得
    利益極少而他人及國家社會所受之損失甚大者，非不得視為
    以損害他人為主要目的，此乃權利社會化之基本內涵所必然
    之解釋（最高法院71年度臺上字第737號判例參照）。又權
    利之行使不得違反公共利益，或以損害他人為主要目的；行
    使權利，履行義務，應依誠實及信用方法，民法第148條定
    有明文。查系爭土地為兩造所共有，被告於搭建系爭建物時
    ，勢必取得其他共有人之同意始得建築，足見上開共有人之
    使用範圍，應認係經共有人同意之分管位置，故原告陳稱被
    告搭建系爭建物係未經其同意，已侵害其他共有人之權益云
    云，顯非事實。再者，系爭1206地號土地除無供私設通道使
    用之必要外，且於拆除系爭建物後，向西通行仍無法與民生
    路相接連，尚須利用系爭1188、1207地號土地始能出入民生
    路，若此，則原告大可利用系爭1188、1207地號土地作為通
    行之道路即可，何必使用系爭1206地號土地作為道路使用。
    又被告現有之系爭建物並非老舊不堪使用，若因毫無實益之
    通道而須被拆除，顯與物盡其用之經濟效益有違，且將足堪
    使用之房屋拆除，徒增被告重建房屋之負擔，對被告權益之
    影響極為鉅大。是就衡量雙方之利益而言，原告現請求拆屋
    還地，對被告而言其所受之損害不可謂不鉅，然而相對於原
    告之利益卻較小，如今原告不謀有利於雙方之解決方案，竟
    本於民法第767條物上請求權提起本件訴訟，執意請求拆除
    系爭建物，此不無權利濫用之嫌，且與誠信原則有違。
  (三)被告原有土地面積為244.83平方公尺，系爭建物寬度即面臨
    民生路之寬度為16公尺，惟分割後所得面積僅剩119平方公
    尺，除左側須分割土地供共有人陳榮欽等4人持有，右側尚
    須分割系爭1206地號土地私設道路供原告及訴外人新營市農
    會進出使用，土地面積無故減損125.83平方公尺，幾乎超出
    原有面積的一半，而私設巷道卻幾乎全由被告所提供，完全
    不顧現有博愛街可供原告進出之現狀，且因保留系爭1206地
    號土地供私設道路使用，而須將系爭建物拆除剩面寬即面臨
    民生路之寬度9公尺，對被告權益之侵害極大，顯非公平等
    語，資為抗辯。
  (四)並聲明：
  1.原告之訴及假執行之聲請均駁回。
  2.如受不利判決，願供擔保請准宣告免為假執行。
三、被告戊○○○○○○○○○雖未於言詞辯論期日到場，惟據
    其先前到庭（準備程序）之陳述略以：
  (一)被告當初和被告丁○○訂立租賃契約的時候，並不知道會有
    這些糾紛，也不知道會發生這些問題，如果知道會有這些糾
    紛，被告就不會花錢去裝潢系爭建物，又系爭建物目前營業
    的永龍牛肉湯店是被告經營的沒錯等語，資為抗辯。
  (二)並聲明：
  1.原告之訴及假執行之聲請均駁回。
  2.如受不利判決，願供擔保請准宣告免為假執行。
四、本件經依民事訴訟法第270條之1第1項第3款規定，整理並協
    議兩造不爭執事項暨簡化爭點為：
  (一)不爭執事項：
  1.系爭1206地號土地，分割重測前為新營段405-9地號，原為
    原告甲○○、乙○○、丙○○與被告丁○○及訴外人臺南縣
    新營市農會、陳清寶、陳毓評、陳榮宗、陳俊雄、王清田等
    人共有。系爭1206地號土地經臺灣高等法院臺南分院92年度
    上易字第7號判決分割確定，判決結果由原告甲○○、乙○○、丙○○與被告丁○○及訴外人臺南縣新營市農會等5人
    依原應有部分比例維持共有（即原告3人及訴外人新營市農
    會之應有部分均各8分之1，被告丁○○應有部分為2分之1）
    並供作道路使用。
  2.被告丁○○於系爭1206地號土地上自行搭建系爭建物，系爭
    建物占用之土地有系爭1206地號（占用面積為38.32平方公
    尺）、系爭1188地號（占用面積13.23平方公尺）、系爭120
    7地號（占用面積6.9平方公尺）及系爭1436地號（占用面積
    1.45平方公尺）土地，占用之位置及面積如附圖所示【即臺
    南縣鹽水地政事務所98年6月24日所測字第0980004253號函
    附之土地複丈成果圖所示（見本院卷第89至92頁）】。
  3.系爭1188、1207、1436地號土地均為原告及被告丁○○所共
    有之土地，原告3人之應有部分均為24分之1，被告應有部分
    皆為6分之1。
  4.被告丁○○在系爭1188、1206、1207、1436地號土地上搭建
    系爭建物。
  5.兩造對於本院98年6月12日至現場勘驗所製作之勘驗筆錄及
    原告於97年6月18日具狀檢送之現場照片不爭執。
  6.系爭建物由被告黃秀美向被告丁○○承租，並作為永龍牛肉
    湯店經營使用，目前仍在使用營業中，租賃期間至99年8月3
    1日為止。
  (二)爭執事項：
    被告丁○○所有及自行搭建之系爭建物所占用之系爭1188、
    1206、1207、1436地號土地（占用之面積及範圍如附圖所示
    ），有無合法占用之正當權源？
五、茲就兩造間上開爭點，分述本院得心證之理由如下：
  (一)按為訴訟標的之法律關係，於確定之終局判決中已經裁判者
    ，就該法律關係即有既判力，當事人雖僅於新訴訟用作攻擊
    防禦方法，法院亦不得為反於確定判決意旨之裁判；次按確
    定判決所確定之訴訟標的之法律關係及其事實，除有顯然違
    背法令，或當事人已提出新訴訟資料足以推翻原判斷之情形
    外，當事人及法院不能為相反之主張及判斷，以維當事人之
    權益；又按確定判決所生之既判力，除使當事人就確定終局
    判決經裁判之訴訟標的法律關係，不得更行起訴或為相反之
    主張外，法院亦不得為與確定判決意旨相反之裁判，始能避
    免同一紛爭再燃，以保護權利，維持法之安定及私法秩序，
    達成裁判之強制性、終局性解決紛爭之目的。申言之，法院
    於將抽象之法律條文，經由認事用法之職權行使，以判決形
    式適用於具體個案所確定之權利義務關係，乃當事人間就該
    事件訴訟標的之具體規範，對於雙方當事人及法院均具有拘
    束力，當事人間之權利義務關係因而調整，不容當事人再為
    相反之爭執，法院更應將之作為「當事人間之法」而適用於
    該當事人間之後續訴訟，有最高法院30年上字第8號判例及
    91年度臺上字第1644號、93年度臺上字第1736號裁判意旨以
    資參照。查系爭1206地號、地目建、面積110.73平方公尺之
    土地，原為臺南縣新營市○○段405之9地號、地目建、面積
    0.1469公頃土地之一部，嗣經臺灣高等法院臺南分院以92年
    度上易字第7號民事判決分割分歸兩造共有，供作道路使用
    ，原告丙○○、乙○○、甲○○及訴外人臺南縣新營市農會
    應有部分各為8分之1，被告丁○○應有部分為2分之1而保持
    共有確定在案一情，為兩造不爭執，並經本院調取上開92年
    度上易字第7號分割共有物事件民事卷宗核閱無訛，而臺灣
    高等法院臺南分院92年度上易字第7號民事判決主文既已明
    確判決系爭1206地號土地為兩造及訴外人新營市農會取得並
    保持共有，以供作道路使用，此部分確定判決有其既判力，
    是除非被告丁○○針對系爭1206地號土地有提出發生在上開
    92年度上易字第7號分割共有物訴訟言詞辯論終結後情事變
    更之情形，以致該判決原供作道路使用之目的有異而可重為
    認定是否不須再供作道路使用而得予分割之外，兩造均應受
    其拘束，不能為相反之主張，本院亦不能為相反之判斷。
  (二)惟查，被告丁○○對於系爭1206地號土地另向本院提起分割
    共有物訴訟（本院98年度訴字第1342號），經本院調取該98
    年度訴字第1342號分割共有物事件民事卷核閱查知：系爭12
    06地號北鄰兩造及訴外人陳塗等18人所共有之系爭1188地號
    土地，系爭1188地號土地使用分區○○○○道路用地，但目
    前尚未經徵收供作道路使用，其土地利用現況亦非作為道路
    使用，且被告丁○○於該案99年2月23日審理中當庭表示無
    法舉證證明系爭1188地號土地共有人均已同意將該地提供作
    為通行之道路使用，故原告（即甲○○、乙○○、丙○○）
    及訴外人新營市農會分別所有之同段1206-4、1206-3、1206
    -2、1206-1地號土地，仍須通行系爭1206地號土地，始得與
    公路有適宜之連絡等情，有該案中原告所提出之土地登記謄
    本及被告丁○○所提出之新營市公所都市計畫土地使用分區
    （或公共設施用地）證明書，以及臺南縣鹽水地政事務所99
    年1月20日所測字第0990000477號函附土地複丈成果圖附於
    該案卷中可佐（該案本院卷第71、74至76頁、第97至106頁
    ）與上開99年2月23日言詞辯論筆錄可憑（該案本院卷第83
    頁），由此可知，在系爭1188地號土地已供作道路使用，或
    得該地共有人之同意將之作為道路使用之前，系爭1206地號
    土地確實仍有提供原告及訴外人新營市農會分別所有之1206
    -4、1206-3、1206-2、1206-1地號土地作為道路使用之必要
    ，灼然甚明，是難認臺灣高等法院臺南分院92年度上易字第
    7號民事確定判決命將系爭1206地號土地供作道路使用之目
    的已不存在。而被告丁○○所提起之前開98年度訴字第1342
    號分割共有物訴訟，亦經本院以系爭1206地號土地依周遭土
    地目前使用現況，仍有提供原告及訴外人新營市農會分別所
    有之1206-4、1206-3、1206-2、1206-1地號土地作為道路使
    用之必要，臺灣高等法院臺南分院92年度上易字第7號民事
    確定判決命將系爭1206地號土地供作道路使用之目的並未改
    變，系爭1206地號土地因其使用目的而有不能分割之情形，
    故被告丁○○主張原告要求將系爭1206地號土地作為道路通
    行使用，顯有權利濫用之嫌，更與誠信原則有違云云，尚非
    可採等理由，判決駁回被告丁○○請求分割共有物即系爭12
    06地號土地之訴訟，此有上開98年度訴字第1342號分割共有
    物民事判決1份在卷可按。基此可見，被告丁○○所主張系
    爭1206地號土地周遭之土地現狀及通行方式，實與前案即上
    開92年度上易字第7號民事確定判決中所主張之情形相同，
    而無前開訴訟後情事變更之情形，此有上開92年度上易字第
    7號民事確定判決可參，是系爭1206地號土地仍有供作道路
    通行之必要，其目的並未改變，則上開92年度上易字第7號
    民事確定判決主文認系爭1206地號土地應為兩造及訴外人新
    營市農會取得並保持共有，以作為道路通行使用之部分，兩
    造自應受其拘束。又系爭1206地號土地既仍有作為道路通行
    使用之必要，業如前述，則被告丁○○辯稱原告主張系爭12
    06地號土地須由兩造及訴外人新營市農會保持共有以供作道
    路通行使用，而訴請被告丁○○拆除占用系爭1206地號土地
    上之系爭建物，係為權利濫用及有違誠信原則云云，即不可
    採。
  (三)按當事人主張有利於己之事實者，就其事實有舉證之責任，
    民事訴訟法第277條前段定有明文。又主張法律關係存在之
    當事人，應就該法律關係發生所須具備之特別要件，負舉證
    之責任，至於他造主張有利於己之事實（變更或消滅之特別
    要件），則應由他造舉證證明（最高法院48年臺上字第887
    號判例意旨參照）。次按「各共有人按其應有部分，對於共
    有物之全部雖有使用收益之權。惟共有人對共有物之特定部
    分使用收益，仍須徵得他共人有全體之同意，非謂共有人得
    對共有物之全部或任何一部有自由使用收益之權利。如共有
    人不顧他共有人之利益，而就共有物之全部或一部任意使用
    收益，即屬侵害他共有人之權利；又按未經共有人協議分管
    之共有物，共有人對共有物之特定部分占有使用收益，須徵
    得他共有人全體之同意，如未經他共有人全體之同意，而就
    共有物之全部或一部任意占有使用收益，即屬侵害他共有人
    之權利，他共有人自得本於所有權，請求除去其妨害或請求
    向全體共有人返還其占用部分，最高法院62年臺上字第1803
    號判例、83年度臺上字第541號裁判意旨參照。基此可知，
    共有人未經其他共有人全體同意占用共有土地之特定部分，
    或其所占用之共有土地超過其應有部分者，就其占用之特定
    部分或超過其應有部分者，亦均屬於無權占有。
  (四)經查，原告主張系爭1206地號土地為原告、被告丁○○及訴
    外人新營市農會共有，原告3人及訴外人新營市農會之應有
    部分均各8分之1，被告丁○○應有部分為2分之1；另系爭11
    88、1207、1436地號土地亦為原告及被告丁○○所共有之土
    地，原告3人之應有部分均為24分之1，被告丁○○應有部分
    為6分之1，而被告丁○○占用系爭1188、1206、1207、1436
    地號土地自行搭建系爭建物，且占用系爭土地之位置及面積
    即如附圖所示編號Ａ部分13.23平方公尺、編號Ｂ部分38.32
    平方公尺、編號Ｄ部分6.90平方公尺、編號Ｅ部分1.45平方
    公尺等情，為被告所不爭執，並據原告提出土地登記謄本、
    照片4幀附卷為證，且經本院於98年6月12日至現場勘驗屬實
    並製有勘驗筆錄1份在卷可稽（本院卷第80至83頁），並有
    臺南縣鹽水地政事務所98年6月24日所測字第0980004253號
    函及所附之土地複丈成果圖所示（即附圖）在卷足佐，自堪
    信為真實。被告丁○○雖辯稱其在系爭土地上搭建系爭建物
    係經過原告之同意而為之云云，然其對此並未舉證以實其說
    ，且其亦未提出其他任何證據證明其自行搭建之系爭建物所
    占用之系爭1206、1188、1207、1436地號土地部分，有經其
    他共有人全體之同意一情，則被告丁○○對其所有及自行搭
    建之系爭建物所占用之系爭1188、1206、1207、1436地號土
    地（占用之面積及範圍如附圖所示）有合法占用之正當權源
    乙節，尚未能舉證證明之，則原告主張被告丁○○未經其他
    共有人同意而占用系爭土地前開特定部分，係屬侵害其他共
    有人之權利一情，即為可採。是原告依所有權及共有之法律
    關係，請求被告丁○○拆除如附圖所示編號A部分面積13.23
    平方公尺、編號B部分面積38.32平方公尺、編號D部分面積
    6.90平方公尺、編號E部分面積1.45平方公尺土地上之系爭
    建物以回復原狀，即屬有據。
  (五)至被告黃秀美雖向被告丁○○承租系爭建物，並作為永龍牛
    肉湯店經營使用，且目前仍在使用營業中，然因被告丁○○
    所有之系爭建物所占用之系爭1188、1206、1207、1436地號
    土地，並無合法正當權源，如前所述，則被告黃秀美使用系
    爭建物所占用之系爭土地以經營永龍牛肉湯店使用，對原告
    即無合法占有之權源，而屬無權占有，且基於債權之相對性
    原則，被告戊○○○○○○○○○與被告丁○○間關於系爭
    建物所訂立之租賃契約，乃係被告戊○○○○○○○○○與
    被告丁○○應另自行處理之問題，被告戊○○○○○○○○○自不得以其與被告丁○○間對於系爭建物有訂立租賃契約
    為由，作為其占有系爭1188、1206、1207、1436地號土地之
    正當權源並以之對抗原告。從而，原告本於所有權人之地位
    ，依民法第767條第1項規定之物上請求權之法律關係，請求
    被告戊○○○○○○○○○應自系爭1206、1188、1207、14
    36地號土地上，如附圖所示編號A部分面積13.23平方公尺、
    編號B部分面積38.32平方公尺、編號D部分面積6.90平方公
    尺、編號E部分面積1.45平方公尺之系爭建物（即門牌號碼
    臺南縣新營市○○路4號）遷出，洵屬有據。
六、綜上所述，被告丁○○、戊○○○○○○○○○既無占有使
    用系爭建物所占有如附圖所示系爭1206地號、1188地號、12
    07地號及1436地號土地編號A部分面積13.23平方公尺、編號
    B部分面積38.32平方公尺、編號D部分面積6.90平方公尺、
    編號E部分面積1.45平方公尺之土地部分之正當權源，則原
    告依民法第821條、第767條第1項規定，本於共有人、所有
    權人之地位，分別請求被告戊○○○○○○○○○應自系爭
    建物（即門牌號碼臺南縣新營市○○路4號）遷出；及被告
    丁○○應將系爭土地上之系爭建物拆除回復原狀，均屬有據
    ，均應予准許。
七、本件判決基礎已臻明確，兩造其餘之攻擊防禦方法及訴訟資
    料經本院斟酌後，核與判決結果不生影響，無一一論述之必
    要，併予敘明。
八、另按法院為終局判決時，應依職權為訴訟費用之裁判；訴訟
    費用，由敗訴之當事人負擔，民事訴訟法第87條第1項、第
    78條分別定有明文，參酌同法第91條第1項規定法院未於訴
    訟費用之裁判確定其費用額者，第一審受訴法院於該裁判有
    執行力後，應依聲請以裁定確定之之立法意旨，法院於終局
    判決時可一併確定其費用額為原則，僅未一併確定費用額時
    ，始例外於判決有執行力後，依聲請確定之。故本院自得於
    本件判決時，一併確定兩造應負擔之訴訟費用額。本件訴訟
    費用額為12,920元（即第一審裁判費8,920元、臺南縣鹽水
    地政事務所複丈測量規費4,000元），爰依職權確定上開訴
    訟費用由敗訴之被告負擔。
九、兩造陳明願供擔保，聲請宣告假執行及免為假執行，核均無
    不合，爰酌定如主文第4項所示之相當擔保金額，分別准許
    之。
十、據上論結，本件原告之訴為有理由，依民事訴訟法第385條
    第1項前段、第78條、第87條第1項、第85條第1項前段、第
    390條第2項、第392條第2項，判決如主文。
中    華    民    國    99    年    4     月    29    日
                  民事第一庭    審判長法  官  高榮宏
                                      法  官  蔡雅惠
                                      法  官  黃聖涵
以上為正本係照原本作成。
如對本判決上訴，須於判決送達後20日內向本院提出上訴狀（須
附繕本）。
中    華    民    國    99    年    4     月    29    日
                                      書記官  蔡雅惠

司法院資訊處製作；財團法人民間司法改革基金會備份。
